臺灣板橋地方法院刑事判決　　　　　　　96年度易字第3414號
公　訴　人　臺灣板橋地方法院檢察署檢察官
被　　　告　甲○○
輔　佐　人　乙○○
即被告之父
上列被告因詐欺取財案件，經檢察官提起公訴（96年度偵字第
10941 號），本院以簡式審判程序審理，判決如下：
    主  文
甲○○共同犯詐欺取財罪，處有期徒刑肆月，如易科罰金，以銀
元參佰元即新臺幣玖佰元折算壹日，減為有期徒刑貳月，如易科
罰金，以銀元參佰元即新臺幣玖佰元折算壹日。
    事實及理由
一、本件係依刑事訴訟法第273 條之1 第1 項規定，改依簡式審
    判程序審理，合先敘明。
二、犯罪事實：
    甲○○明知本身無分期付款購買自小客車之意願與資力，竟
    與姓名年籍不詳綽號「小趙」之成年男子共同基於為自己不
    法所有之犯意聯繫，由甲○○於民國（下同）94年12月16日
    ，佯稱以動產擔保交易附條件買賣之方式，向址設臺北市士
    林區○○○路15號之國都汽車股份有限公司（下稱國都公司
    ）天母營業所購買車牌號碼為1971－ER號自小客車1 輛，使
    國都公司誤認其將依約付清價款而陷於錯誤，同意出賣並交
    付前開自小客車與甲○○，並約定總價金為新臺幣（下同）
    459,984 元，除甲○○已付之頭期款42,000元外，另自95年
    1 月20日起至96年12月20日止，以每月為一期，共分24期，
    每期應付17,416元。而甲○○取得上開自小客車之占有後，
    旋即將該車交付予「小趙」之人，且自第1 期起即未曾繳納
    前述約定之分期款項，致國都公司追索無著，始知受騙。
三、本案之證據，除應補充「被告甲○○於本院訊問時之自白」
    外，其餘部分，均引用如附件起訴書之記載。
四、新舊法之比較適用：
(一)、查被告行為後，刑法業於95年7 月1 日修正施行，按行為後
    法律有變更者，適用行為時之法律，但行為後之法律有利於
    行為人者，適用最有利於行為人之法律，現行刑法第2 條第
    1 項定有明文。此條規定乃與刑法第1 條罪刑法定主義契合
    ，而貫徹法律禁止溯及既往原則，係規範行為後法律變更所
    生新舊法律比較適用之準據法，則刑法第2 條本身雖經修正
    ，但刑法第2 條既屬適用法律之準據法，本身尚無比較新舊
    法之問題，應一律適用裁判時之現行刑法第2 條規定以決定
    適用之刑罰法律，先為敘明。又比較新、舊刑法，應就罪刑
    有關之共犯、未遂犯、想像競合犯、牽連犯、連續犯、結合
    犯，以及累犯加重、自首減輕暨其他法定加減原因（如身分
    加減）與加減例等一切情形，綜其全部罪刑之結果而為比較
    （最高法院95年5 月23日95年度第8 次刑庭會議決議參照）
    。
(二)、刑法第339 條第1 項之罪法定本刑有關得科處罰金刑或得併
    科罰金刑之部分，依修正後刑法施行法第1 條之1 及刑法第
    33條第5 款等規定，所得科處或得併科之罰金刑最高均為新
    臺幣30,000元、最低均為新臺幣1,000 元。然而，依被告行
    為時即修正前之刑法及罰金罰鍰提高標準條例等規定，該罪
    之罰金刑經提高倍數後，最高額雖皆與修正後規定相同，惟
    最低額部分顯均較修正後為輕。因此，比較上述修正前、後
    之刑罰法律，修正後之相關規定既未較有利於被告，自應適
    用被告行為時之罰金刑刑度相關規定。
(三)、再，被告行為時之刑法第41條第1 項前段規定：「犯最重本
    刑為5 年以下有期徒刑以下之刑之罪，而受6 個月以下有期
    徒刑或拘役之宣告，因身體、教育、職業、家庭之關係或其
    他正當事由，執行顯有困難者，得以1 元以上3 元以下折算
    1 日，易科罰金。」，而其行為時之易科罰金折算標準，修
    正前罰金罰鍰提高標準條例第2 條前段（現已刪除）規定，
    就其原定數額提高為100 倍折算1 日，則本案被告行為時之
    易科罰金折算標準，應以銀元100 元、200 元或300 元折算
    1 日，經折算為新臺幣後，即應以新臺幣300 元、600 元、
    900 元折算1 日；另95年7 月1 日修正施行之刑法第41條第
    1 項前段則為：「犯最重本刑為5 年以下有期徒刑以下之刑
    之罪，而受6 個月以下有期徒刑或拘役之宣告者，得以新臺
    幣1,000 元、2,000 元或3,000 元折算1 日，易科罰金。」
    。經比較修正前、後之易科罰金折算標準，刑法修正施行後
    之規定並未較有利於被告，故應適用修正前之刑法第41條第
    1 項前段、修正前罰金罰鍰提高標準條例第2 條等規定，定
    其易科罰金之折算標準。
(四)、綜上所述，被告行為後，於95年7 月1 日修正施行前、後之
    刑法相關條文，經綜合全部罪刑而為比較結果，本案應依刑
    法第2 條第1 項前段規定，一體適用修正前即被告行為時之
    刑法及罰金罰鍰提高標準條例規定，應予敘明。
(五)、另按刑法條文雖經修正，但若僅屬單純之文字修飾，或將實
    務見解或法理明文化，而不涉及刑罰之輕重、構成要件之變
    更，或其他有利、不利於行為人之情形者，即無庸依刑法第
    2 條第1 項之規定比較新舊法，而應依一般法律適用原則，
    適用「裁判時法」處斷（最高法院95年11月17日第21次刑事
    庭會議決議意旨參照）。至修正前刑法第28條規定：「2 人
    以上共同『實施』犯罪之行為者，皆為正犯」，而94年2 月
    2 日修正公布之刑法第28條則規定：「2 人以上共同『實行
    』犯罪之行為者，皆為正犯」，並自95年7 月1 日起施行。
    不論依修正前、後刑法第28條之規定，本案被告甲○○與該
    不詳成年人「小趙」間，均因共同之犯意聯繫及犯罪行為相
    互分擔實行而成立共同正犯，對被告甲○○而言，修正前、
    後刑法第28條並無有利或不利情形，不生新舊法比較問題，
    應依修正後刑法第28條規定，論以共同正犯，附此說明。
五、核被告甲○○所為，係犯刑法第339 條第1 項之詐欺取財罪
    ；其與「小趙」之成年男子間，就如上犯行，有犯意聯繫及
    行為之相互分擔實行，均為共同正犯。爰審酌被告之前科素
    行（參本院96年12月12日列印之臺灣高等法院被告前案紀錄
    表），犯罪動機、目的與手段方式，於本件犯罪分工程度之
    輕重，兼衡被告為身心障礙人之狀況，所生危害程度，暨犯
    罪後尚知坦認犯行之態度等一切情狀，酌情量處如主文所示
    之刑，並諭知易科罰金之折算標準。又本件被告犯罪時間係
    於96年4 月24日以前之94年12月16日，而論處之刑法第339
    條第1 項詐欺取財罪，雖係中華民國九十六年罪犯減刑條例
    第3 條第1 項第15款所定不予減刑之罪名，惟被告本件所受
    宣告之刑期為有期徒刑4 月，未逾有期徒刑1 年6 月，仍合
    於減刑，是應依同上條例第2 條第1 項第3 款規定，減其宣
    告刑1/2 如主文所示，並諭知易科罰金折算標準。
據上論斷，應依刑事訴訟法第273 條之1 第1 項、第299 條第1
項前段，刑法第2 條第1 項但書、第28條、第339 條第1 項，修
正前刑法第41條第1 項前段，罰金罰鍰提高標準條例第1 條前段
，廢止前罰金罰鍰提高標準條例第2 條，現行法規所定貨幣單位
折算新臺幣條例第2 條，中華民國九十六年罪犯減刑條例第2 條
第1 項第3 款、第7 條，判決如主文。
本案經檢察官吳文正到庭執行職務。
中　　華　　民　　國　　96　　年　　12　　月　　26　　日
        　　　　　　　　刑事第5 庭法　官　黎錦福
上列正本證明與原本無異。
如不服本判決，應於判決送達後10日內敘明上訴理由，向本院提
出上訴狀（應附繕本），上訴於臺灣高等法院。
                                  書記官  蔡麗春
中　　華　　民　　國　　96　　年　　12　　月　　26　　日
附錄本案論罪科刑法條全文：
中華民國刑法第339條
（普通詐欺罪）
意圖為自己或第三人不法之所有，以詐術使人將本人或第三人之
物交付者，處5 年以下有期徒刑、拘役或科或併科1 千元以下罰
金。
以前項方法得財產上不法之利益或使第三人得之者，亦同。
前二項之未遂犯罰之。
--------------------------------------------------------
附件：
臺灣板橋地方法院檢察署檢察官起訴書
　　　　　　　　　　　　　　　　　　96年度偵字第10941 號
被　　　告　甲○○　男　42歲（民國○○年○月○○日生）
　　　　　　　　　　住臺北縣蘆洲市○○路287號4樓
　　　　　　　　　　國民身分證統一編號：Ｚ000000000號
上列被告因詐欺案件，已經偵查終結，認應該提起公訴，茲將犯
罪事實及證據並所犯法條分敘如下：
         犯罪事實
一、甲○○與真實姓名年籍不詳、綽號「小趙」之成年男子共同
    基於意圖為自己不法所有之犯意聯絡，明知並無償還分期價
    金能力及意願，竟約定由甲○○於民國94年12月16日，佯以
    分期付款之方式，向設於臺北市士林區○○○路15號之國都
    汽車股份有限公司（下稱國都汽車公司）天母營業所，購買
    國瑞牌VIOS自小客車1 部，車號1971－ER號，現金價款新臺
    幣（下同）422,000 元，頭款為42,000元，餘額分期付款，
    約定自95年1 月20日起至96年12月20日止，分24期償還，每
    期含本息應清償17,416元，詎其取得該車後，即交與「小趙
    」，且自第1 期起即未繳付價款，使國都汽車公司追索無著
    ，致生損害於國都汽車公司。
二、案經國都汽車公司代表人柯王煜告訴偵辦。
         證據並所犯法條
一、證據清單及待證事實：
 ┌──┬──────────┬────────────┐
 │編號│  證  據  名  稱    │   待   證   事   實    │
 ├──┼──────────┼────────────┤
 │ 1  │被告甲○○之供述    │1.被告無意購車，係應「小│
 │    │                    │  趙」之要求，出具名義向│
 │    │                    │  國都汽車公司以分期付款│
 │    │                    │  之方式購買上開車輛，購│
 │    │                    │  得後即將上開車輛交與「│
 │    │                    │  小趙」使用之事實。    │
 │    │                    │2.應「小趙」要求，設籍於│
 │    │                    │  臺北縣林口鄉○○路169 │
 │    │                    │  之2號4樓，事後變更為臺│
 │    │                    │  北縣蘆洲市○○路287號4│
 │    │                    │  樓之事實。            │
 ├──┼──────────┼────────────┤
 │ 2  │附條件買賣契約書、動│被告以分期付款之方式向國│
 │    │產擔保交易付條件買賣│都汽車購買車號 1971-ER號│
 │    │設定登記申請書、汽車│自用小客車之事實。      │
 │    │新領牌照登記書      │                        │
 ├──┼──────────┼────────────┤
 │ 3  │分期票款資料查詢    │被告自95年1月20日(即第1 │
 │    │                    │期)起即未繳納價款之事實 │
 │    │                    │。                      │
 ├──┼──────────┼────────────┤
 │ 4  │證人及被告父親乙○○│被告有輕度下肢障礙行走有│
 │    │於偵查中之證述、長庚│困難之事實。            │
 │    │紀念醫院診斷證明書、│                        │
 │    │中華民國身心障礙手冊│                        │
 ├──┼──────────┼────────────┤
 │ 5  │臺灣臺北地方法院95年│被告於購車期間所設籍之地│
 │    │度簡字第2424號判決  │址，與另一動產擔保交易法│
 │    │                    │被案件被告設籍之地址相同│
 │    │                    │之事實。                │
 └──┴──────────┴────────────┘
二、核被告甲○○所為，係犯刑法第339條第1項詐欺取財之罪嫌
    。被告與綽號「小趙」之成年男子間，有犯意之聯絡及行為
    之分擔，請論以共同正犯。
三、依刑事訴訟法第251條第1項提起公訴。
    此　致
臺灣板橋地方法院
中　　華　　民　　國　　96　　年　　10　　月　　28　　日
                               檢察官  丙  ○  ○
本件正本證明與原本無異。
中　　華　　民　　國　　96　　年　　11　　月　　6　　日
                               書記官  黃　秀　勤
附錄本案所犯法條全文
中華民國刑法第339條
（普通詐欺罪）
意圖為自己或第三人不法之所有，以詐術使人將本人或第三人之
物交付者，處5年以下有期徒刑、拘役或科或併科1千元以下罰金
。
以前項方法得財產上不法之利益或使第三人得之者，亦同。
前二項之未遂犯罰之。
